【裁判字號】    97,交聲,414
【裁判日期】    971231
【裁判案由】    違反道路交通管理處罰條例聲明異議
【裁判全文】
臺灣基隆地方法院交通事件裁定         97年度交聲字第414號
                                     97年度交聲字第415號
移送機關即
原處分機關  交通部公路總局臺北區監理所基隆監理站
異  議  人
即受處分人  甲○○
上列受處分人因違反道路交通管理處罰條例案件，對於交通部公
路總局臺北區監理所基隆監理站中華民國97年11月17日所為之處
分（原處分案號：基監字第裁42-AEW000000-0號、42-AEW000000
-0號），聲明異議，本院裁定如下：
    主  文
異議均駁回。
    理  由
一、原處分意旨略以：異議人即受處分人甲○○（下稱異議人）
    駕駛車牌號碼7370-DF號自用一般小客車，因：(一)民國97年9
    月 8日17時00分許，於台北市○○路與成功路二段路口，在
    行人穿越道臨時停車；(二)並於同時、地，就上述違規行為拒
    絕停車接受稽查而逃逸，經警舉發「在行人穿越道臨時停車
    」、「經警指揮攔停拒絕停車接受稽查逃逸」之違規，依道
    路交通管理處罰條例第55條第1 款之規定及第60條第1 項之
    規定，分別裁處罰鍰新台幣（下同）600元、3,000元並依道
    路交通管理處罰條例第63條第1項第1款之規定，就違反第60
    條第1項者，記違規點數1點。
二、聲明異議意旨略以：「員警舉發說我不聽警笛、手勢，然我
    確實沒有看到也沒有聽到，這樣開罰單，我不能接受，而且
    車速不是很快的當下，員警應攔住車子或照相存證，否則實
    難叫人信服」，為此聲明異議，請求撤銷原處分云云。
三、按汽車駕駛人，在橋樑、隧道、圓環、障礙物對面、人行道
    、行人穿越道、快車道臨時停車者，處新台幣300元以上600
    元以下罰鍰，道路交通管理處罰條例第55條第 1款定有明文
    。次按汽車駕駛人，駕駛汽車有違反本條例之行為，經交通
    勤務警察或依法令執行交通稽查任務人員制止時，不聽制止
    或拒絕停車接受稽查而逃逸者，除按各該規定處罰外，處新
    台幣3,000元以上6,000元以下罰鍰，並記違規點數1 點，道
    路交通管理處罰條例第60條第1項、第63條第1項第1 款亦規
    定甚明。
四、經查：
  (一)異議人於上開時、地駕駛上開車輛，在行人穿越道臨時停車
    之違規情形，為異議人於異議狀內所不爭執，且業經證人即
    舉發員警吳俊億於本院調查中具結證稱：「（法官問：可否
    敘述當場舉發情節為何？）當天我負責15-18 時間位於潭美
    國小新明路22號前的巡邏路檢勤務，17時準備要離開路檢點
    恢復巡邏勤務時，看到前方路口安康路與成功路2 段路口，
    一台台塑牌淺藍色小客車違規停放於行人穿越道上，影響行
    人通行，我走到路中間他車前方，該車開始放慢速度，我轉
    至他車子的副駕駛側，我有以手勢及警笛攔停他，駕駛看到
    我轉身後，他就加速逃逸。（法官問：當天違規處，車流量
    是否繁忙，駕駛人有無可能沒有看見你？）當時正值下班時
    間，車流量蠻大，但是違規人所駕駛的車輛是路口的第一輛
    ，該車前方並無任何汽車阻擋視線，我看見駕駛人為男性，
    旁載一女性。（法官問：有無其他意見補充？）關於異議人
    的異議理由，我認為我都已經走到該車的正前方，駕駛人有
    放慢速度，沒有完全停止，等到我走到他的右側後，駕駛人
    就加速離去，該車旁的機車都因為我走過去那邊而放慢速度
    。」等語（見本院97年12月16日訊問筆錄），以證人吳俊億
    與異議人素不相識，亦無怨隙，應無甘冒自身觸犯偽證罪之
    風險而設詞誣攀異議人之理，且交通警員製單舉發違反道路
    交通處罰條例所列之違規事實，本質上係公務員依法執行職
    務之行為，如有枉法構陷或為不實記載之行為，亦需負擔嚴
    厲之刑事責任，國家並以此擔保公務員能忠實執行職務，如
    無其他證據顯示舉發警員有誤認或故意構陷之情事時，尚難
    以舉發警員無法提出其他證據佐證，即認其所述不可採信，
    故證人吳俊億上開證述，應屬可採。是異議人上開違規行為
    ，堪予認定，應依法裁決。
  (二)再按，汽車駕駛人之行為有不服指揮稽查而逃逸，當場不能
    或不宜攔截制單舉發者，得逕行舉發；逕行舉發，應記明車
    輛牌照號碼、車型等可資辨明之資料，以機車所有人為被通
    知人製單舉發。又機車駕駛人駕駛機車有違反本條例之行為
    ，經交通勤務警察或依法令執行交通稽查任務人員制止時，
    不聽制止或拒絕停車接受稽查而逃逸者，除按各該條規定處
    罰外，處新台幣3000元以上6000元以下罰鍰。道路交通管理
    處罰條例第7條之2第1項第4款前段、第4項及第60條第1項分
    別定有明文。該條立法意旨，係因考量其發生往往在瞬間或
    由交通勤務警察執行勤務時，恰巧目睹之違規情事，事實上
    不便立刻以攝影、錄影器材取證之情形所在多有，且該違規
    事實由人之感官即可充分判定，非必以科學儀器始能偵測得
    知，為達其維護交通秩序、安全之行政目的，故特別立法賦
    予勤務警察得當機處分權限。再據內政部警政署警署交字第
    150515號函釋：「不符稽查取締係指機車駕駛人駕駛機車，
    不服從執行交通勤務之警察或依法令執行交通稽查任務人員
    之指揮或稽查，故執勤警員必須有稽查取締之意思表示，如
    「鳴笛」、「手勢指示」等動作而違反者，已知受到稽查取
    締，仍以積極的作為或消極的不作為，而不履行者，乃可構
    成不服從稽查取締。」，併予敘明。
五、綜上，異議人確有上揭於行人穿越道臨時停車、且拒絕停車
    接受稽查而逃逸之違規事實，既可認定。原處分機關依據道
    路交通管理處罰條例第55條第1款、第60條第1項及同條例第
    63條第1項第1款之規定及違反道路交通管理事件統一裁罰基
    準表規定，分別裁處罰鍰新臺幣600元、3,000元並記違規點
    數1 點，即無任何違誤，自應予維持。本件異議為無理由，
    應予駁回。
六、據上論斷，道路交通案件處理辦法第19條，裁定如主文。
中    華    民    國    97    年    12      月    31    日
                  交通法庭法  官  陳姵君
以上正本證明與原本無異。
如不服本裁定應於送達後5 日內向本院提出抗告狀。
中    華    民    國    97    年    12      月    31      日
                          書記官  明祖斌


司法院資訊處製作；財團法人民間司法改革基金會備份。
